---
title: "Tarea: importación de datos en R"
subtitle: Análisis Exploratorio de Datos, Máster en Ciencia de Datos- UV
author: "Daniel Lillo Plaza"
#Pone la fecha de generación del documento
date:  "`r Sys.Date()`"  #Pondría la fecha del día actual
# Para que en lugar de "Contents" ponga "Indice" al incluir la tabla de contenido

params:
  lang: ES
lang: "`r switch(params$lang, ES = 'es-ES', EN = 'en-US')`"

output:
  pdf_document:
    toc: yes
    toc_depth: 3
    number_sections: yes
  html_notebook:
    echo: yes
    number_sections: yes
    toc: yes
  html_document:
    echo: yes
    number_sections: yes
    theme: lumen
    toc: yes
language:
  label:
    fig: 'Figura '
    tab: 'Tabla '
    eq: 'Ecuación '
    thm: 'Teorema '
    lem: 'Lema '
    def: 'Definición '
    cor: 'Corolario '
    prp: 'Proposición '
    exm: 'Ejemplo '
    exr: 'Ejercicio '
    proof: 'Demostración. '
    remark: 'Nota: '
    solution: 'Solución. '

---


---


```{r setup, cache = F, echo = F, message = F, warning = F, tidy = F}
# CONFIGURACIÓN GENERAL
library(knitr)
options(width = 100)
# Opciones generales chunks
opts_chunk$set(echo=T,message = F, error = F, warning = F, comment = NA, fig.align = 'center', dpi = 100, tidy = F, cache.path = '.cache/', fig.path = './figure/')

#options(xtable.type = 'html')
knit_hooks$set(inline = function(x) {
  
  if(is.numeric(x)) {
    round(x, getOption('digits'))
  } else {
    paste(as.character(x), collapse = ', ')
  }
})
#knit_hooks$set(plot = knitr:::hook_plot_html)
```


# Introducción.

El objetivo de esta tarea es realizar la importación de cinco archivos diferentes, cada uno de ellos en un formato distinto.

# Apartado. Instalación de paquetes

Incluimos todas las librerías necesarias para la ejecucion del código en la siguiente lista. **packages = c("tidyverse","knitr","readxl", "haven", "BiocManager", "BiocManager::install("rhdf5")")**

Si la librería no está instalada se instalará y cargará, si no solo se cargará.


```{r}
# Especificamos las librerías necesarias en esta lista

packages = c("tidyverse","knitr", "readxl", "haven","BiocManager")

#use this function to check if each package is on the local machine
#if a package is installed, it will be loaded
#if any are not, the missing package(s) will be installed and loaded
package.check <- lapply(packages, FUN = function(x) {
  if (!require(x, character.only = TRUE)) {
    install.packages(x, dependencies = TRUE)
    library(x, character.only = TRUE)
  }
})
  if (!require("rhdf5", character.only = TRUE)) {
    BiocManager::install("rhdf5")
    library("rhdf5", character.only = TRUE)
  }

#verify they are loaded
search()

```

```{r}
BreadBasket<-read.csv("./data/BreadBasket_DMS.csv")
save(BreadBasket, file="./data/BreadBasket.RData")

Deposito <- read.delim("./data/DFP1_11122015 124700.csv")
save(Deposito, file="./data/Deposito.RData")

ERCA<- readxl::read_excel("./data/ERCA NUEVA2  20161103.xls", 
    sheet = "Hoja1 - Tabla 1", col_types = c("numeric", 
        "numeric", "date", "text", "date", 
        "date", "numeric", "numeric", "text", 
        "date", "text", "text", "text", "text", 
        "text", "text", "text", "text", "text", 
        "text", "numeric", "numeric", "numeric", 
        "numeric", "text", "text", "text", 
        "text", "text", "text", "text", "text", 
        "text", "numeric", "numeric", "skip", 
        "numeric", "numeric", "numeric", 
        "numeric", "numeric", "numeric", 
        "numeric", "numeric", "text", "numeric", 
        "numeric", "numeric", "text", "numeric", 
        "numeric", "numeric", "numeric", "numeric", "numeric", 
        "numeric", "numeric", "numeric"))
save(ERCA, file="./data/ERCA.RData")

Pacientes1<- read_excel("data/subjectInfo.xlsx", 
     sheet = "measurments")
Pacientes2<- read_excel("data/subjectInfo.xlsx", 
     sheet = "neuropathy")
Pacientes3<- read_excel("data/subjectInfo.xlsx", 
     sheet = "tuning fork NSS")
Pacientes4<- read_excel("data/subjectInfo.xlsx", 
     sheet = "mobility")
Pacientes5<- read_excel("data/subjectInfo.xlsx", 
     sheet = "Durometer")
Pacientes<-list(Pacientes1, Pacientes2, Pacientes3, Pacientes4, Pacientes5)
save(Pacientes, file="./data/Pacientes.RData")

microRNA_Neumo <- read_sav("data/microRNAsNeumonia.sav")
save(microRNA_Neumo, file="./data/microRNA_Neumo.RData")

b<-h5dump("./data/Tensiones1.hdf5")
Tensiones<-data.frame(b["input"])
colnames(Tensiones)<-b$VarNameSelec
save(Tensiones, file="./data/Tensiones.RData")
```


