---
title: "Ejercicio Tema 4. Métodos de regularización, Regresión Logística y validación clasificada."
subtitle: "Máster en Ciencia de Datos. Módulo: Análisis exploratorio de datos"
author: "Ana Navarro Quiles"
date: "Curso 2022/2023"
output:
  pdf_document: default
  word_document: default
  html_document: default
---

```{r setup, include=FALSE}
knitr::opts_chunk$set(echo = TRUE)
```

# Objetivos: 

Se pretende practicar los conceptos relacionados con los métodos de regularización (Regresión Ridge, Lasso y Elastic Net), Regresión Logística y validación clasificada 

# Ejercicios propuestos 

## Ejercicio 1

El banco de datos **diabetes** contiene información de seguimiento de 149 pacientes con diabetes. El objetivo es estudiar el efecto de las variables sobre la mortalidad. Las variables contenidas en el fichero son las siguientes:

* Mortalidad por diabetes, variable _MORT_
* Edad del paciente, variable _EDAT_
* Índice de masa corporal, variable _BMI_
* Resultado del electrocardiograma, variable _ECG_
* Antecedentes coronarios, variable _CHD_
* Presión arterial sistólica y diastólica, variables _SBP_ y _DBP_, respectivamente

```{r,echo=F}
load('datosTema2.Rdata')

```

a) Ajusta el modelo de regresión más adecuado para analizar la mortalidad teniendo en cuenta todas las variables indicadas en el enunciado.

-- Calcula el porcentaje de predicciones acertadas usando todos los datos. Para ello, haz la tabla de clasificación correspondiente.

-- ¿Quienes son más propensos a morir por diabetes, los que tienen antecedentes coronarios o los que no?

-- Calcula dicha probabilidad para aquellos pacientes con una edad de 45 años, un índice de masa corporal de 30, un electrocardiograma Normal y una presión SBP=135 y DBP= 70. 


```{r,echo=T}
load('datosTema2.Rdata')
ajuste.mortalidad.completo <- glm(MORT ~ EDAT+BMI+ECG+CHD+SBP+DBP, data = diabetes,
                                  family = binomial())
summary(ajuste.mortalidad.completo)

prob<-predict(ajuste.mortalidad.completo, type="response")
pred <- factor(prob>0.5,labels= levels(diabetes$MORT))

table(diabetes$MORT,pred)
130/149*100


exp(coef(ajuste.mortalidad.completo)["CHDSi"]) #Es menos probable morir de diabetes
# si se tiene antecedentes coronarios, la probabilidad de si es un 21% de la que no.


predict(ajuste.mortalidad.completo,data.frame(EDAT=45,BMI=30,ECG=c('Normal'),
                                           SBP=135,DBP=70,CHD=c('Si','No')), 
                                           type = 'response') 
# La probabilidad de Si es 0.0158 y de No 0.0705.
```
b) Intenta mejorar el modelo anterior utilizando la metodología stepwise para la elección de variables y vuelve a contestar a las preguntas del apartado anterior (considerando en la predicciones las variables que contenga tu nuevo modelo). ¿Hay cambios importantes en las conclusiones?


```{r,echo=T}
ajuste.mortalidad.completo <- glm(MORT ~ EDAT+BMI+ECG+CHD++SBP+DBP, data = diabetes,
                                  family = binomial())
ajuste.mortalidad<- step(ajuste.mortalidad.completo , direction = 'both',trace=0)
summary(ajuste.mortalidad)

prob<-predict(ajuste.mortalidad, type="response")
pred <- factor(prob>0.5,labels= levels(diabetes$MORT))
table(diabetes$MORT,pred)
131/149*100

exp(coef(ajuste.mortalidad)["CHDSi"]) #Es menos probable morir de diabetes si 
# se tiene antecedentes coronarios, la probabilidad de si es un 21% de la que no.

predict(ajuste.mortalidad,data.frame(EDAT=45,ECG=c('Normal'),CHD=c('Si','No')),
        type = 'response') 
```
c) Intenta mejorar el modelo anterior utilizando la metodología regsubsets para la elección de variables y vuelve a contestar a las preguntas del apartado anterior (considerando en la predicciones las variables que contenga tu nuevo modelo). ¿Hay cambios importantes en las conclusiones?

```{r,echo=T}
library(leaps)
ajuste.mortalidad.reg <- regsubsets(MORT ~ EDAT+BMI+ECG+CHD+SBP+DBP, data = diabetes)
resumen<-summary(ajuste.mortalidad.reg)
which.min(resumen$cp)
colnames(resumen$which)[resumen$which[2,]==T]

ajuste.mortalidad_2 <- glm(MORT ~ EDAT+ECG, data = diabetes,family = binomial())

prob<-predict(ajuste.mortalidad_2, type="response")
pred <- factor(prob>0.5,labels= levels(diabetes$MORT))
table(diabetes$MORT,pred)
128/149*100

# No podemos contestar con criterio la pregunta, dado que ya no está la variable ECG

AIC(ajuste.mortalidad,ajuste.mortalidad_2) # perdemos respecto al de stepwise un poco
BIC(ajuste.mortalidad,ajuste.mortalidad_2) # Ganamos respecto al de stepwise un poco
anova(ajuste.mortalidad,ajuste.mortalidad_2,test='Chisq')
#Vemos que CHD no es significativo
```

c) Ahora queremos obtener información sobre el electrocardiograma a partir del resto de variables (excepto muerte).
Utilizar análisis discriminante

```{r,echo=T}
load('datosTema2.Rdata')


library(ggplot2)
library(ggpubr)

plot1 <- ggplot(data = diabetes, aes(x = EDAT)) +
  geom_density(aes(colour = ECG)) + theme_bw()
plot2 <- ggplot(data = diabetes, aes(x = BMI)) +
  geom_density(aes(colour = ECG)) + theme_bw()
plot3 <- ggplot(data = diabetes, aes(x = SBP)) +
  geom_density(aes(colour = ECG)) + theme_bw()
plot4 <- ggplot(data = diabetes, aes(x = DBP)) +
  geom_density(aes(colour = ECG)) + theme_bw()
# la función grid.arrange del paquete grid.extra permite ordenar
# graficos de ggplot2
library(gridExtra)
ggarrange(plot1, plot2, plot3, plot4, common.legend = TRUE)

# La gráfica sugiera que únicamente debemos tener en cuenta EDAT y CHD.


library(MASS)
m_lda <- lda(ECG ~ EDAT+BMI+CHD+SBP+DBP, data=diabetes)
diabetes2<-diabetes[4:11][-3][-3]
predLDA<-predict(m_lda, newdata=diabetes2)
t<-table(diabetes2$ECG, predLDA$class, dnn = c("Clase real", "Clase predicha"))
t
n<-sum(t)
100*sum(diag(t))/n # Aquí simplemente vemos cuantos hemos "acertado". Es decir,
# que precisión tenemos 85.90604%

# Podriamos hacer una la predicción

p<-predict(m_lda, newdata=data.frame(EDAT=45,BMI=30,SBP=135,DBP=70,CHD=c('Si','No')))
p #Fijaros que nos da:
#P(ECG=normal | CHD=Si)=0.0081... P(ECG=Frontera | CHD=Si)=0.90... y P(ECG=Anormal | CHD=Si)=0.0089... Y análogo para no. Si hacemos la suma da 1.
sum(p$posterior[1,])
sum(p$posterior[2,])


# Hemos dicho que antes parecía solo importar la EDAT y CHD. Vamos a hacerlo solo
# con esas dos:


library(MASS)
m_lda_1 <- lda(ECG ~ EDAT+CHD, data=diabetes)
diabetes2<-diabetes[4:11][-2:-6]

predLDA<-predict(m_lda_1, newdata=diabetes2)
t<-table(diabetes2$ECG, predLDA$class, dnn = c("Clase real", "Clase predicha"))
t
n<-sum(t)
100*sum(diag(t))/n # Aquí simplemente vemos cuantos hemos "acertado". Es decir,
# que precisión tenemos, 85.23%%

# Podriamos hacer uno predicción

p<-predict(m_lda_1, newdata=data.frame(EDAT=45,CHD=c('Si','No')))
p #Fijaros que nos da:
#P(ECG=normal | CHD=Si)=0.0084... P(ECG=Frontera | CHD=Si)=0.897... y 
# P(ECG=Anormal | CHD=Si)=0.00937... Y análogo para no. Si hacemos la suma da 1.
sum(p$posterior[1,])
sum(p$posterior[2,])


# Vemos que no hay mucho cambio y nos hemos quitado algunas variables.


```



